---
title: "Analys av försäkringskostnader"
format: html
editor: visual
---

```{r echo=FALSE, results='hide', message=FALSE, warning=FALSE}
source("../scripts/01_load_data.R")
source("../scripts/02_prepare_data.R")
source("../scripts/03_functions.R")
source("../scripts/04_models.R")
```

# 1. Inledning

Syftet med analysen är att undersöka vilka faktorer som är relaterade till försäkringskostnader samt att utvärdera om en regressionsmodell kan användas för att förklara och förutsäga kostnader för framtida kunder.

# 2. Dataförståelse

## 2.1 Översikt av datamängd

Datamängden består av 1100 observationer och 14 variabler och innehåller både numeriska och kategoriska variabler. Den beroende variabeln i analysen är försäkringskostnaden (`charges`).

Flera variabler, såsom `age`, `bmi` och `charges`, är numeriska, medan variabler som `sex`, `smoker` och `chronic_condition` är kategoriska. De kategoriska variablerna är lagrade som teckenvariabler (chr) och behöver därför omvandlas till faktorer för att kunna användas korrekt i vidare analys.

Vid en första genomgång framgår att vissa kategoriska variabler inte är standardiserade, exempelvis genom blandning av små och stora bokstäver. Detta kan påverka analysen och behöver därför åtgärdas.

Det finns även ett begränsat antal saknade värden i datamängden och återfinns i variablerna `bmi` (28 observationer), `exercise_level` (22 observationer) och `annual_checkups` (20 observationer). De saknade värdena behöver hanteras innan analysen, då de annars kan påverka både statistiska sammanfattningar och regressionsmodeller.

```{r}
glimpse(insurance_cost_raw)
```
```{r}
dim(insurance_cost_raw)
```

```{r}
colSums(is.na(insurance_cost_raw))
```
# 3. Datastädning och förberedelse

Datamängden förbereddes inför analys genom standardisering av textvariabler, omkodning av kategoriska variabler till faktorer, hantering av saknade värden samt konstruktion av nya variabler för att förbättra tolkbarhet och analysbarhet.

## 3.1 Städning av kategoriska variabler

Onödiga mellanslag i textvariabler avlägsnades och textformat standardiserades, exempelvis genom omvandling till gemener respektive titel-format. Syftet var att undvika att identiska kategorier behandlas som olika värden på grund av inkonsekvent stavning.

Därefter omvandlades relevanta variabler (`sex`, `region`, `smoker`, `chronic_condition`, `exercise_level`, `plan_type`) till faktorer. Detta är nödvändigt för att variablerna ska kunna användas korrekt i vidare statistisk analys och regressionsmodeller.

En kontroll av dubletter, både på radnivå och baserat på customer_id, visade att inga dubbla observationer förekom i datamängden.

```{r}
glimpse(insurance_cost)
```

## 3.2 Hantering av saknade värden

Saknade värden hanterades beroende på variabeltyp. För den kategoriska variabeln `exercise_level` ersattes saknade värden med en egen kategori (“unknown”) för att behålla observationer i analysen.

För de numeriska variablerna `bmi` och `annual_checkups` ersattes saknade värden med medianen. Medianen valdes då den är robust mot extremvärden och därmed minskar risken för snedvridning i analysen.

```{r}
colSums(is.na(insurance_cost))
```

## 3.3 Skapande av nya variabler

Flera nya variabler skapades för att göra analysen mer tolkbar och för att fånga mönster som inte framgår lika tydligt i de ursprungliga variablerna.

En log-transformerad variabel, `log_charges`, skapades eftersom histogram visade att kostnadsvariabeln är snedfördelad. Transformeringen ger en mer symmetrisk fördelning, vilket är fördelaktigt vid regressionsanalys.

Variabeln `bmi_category` skapades genom att dela in BMI i kategorier. Detta motiveras av att BMI visade ett positivt samband med kostnader i både korrelationsanalys och scatterplots, samtidigt som kategorisering underlättar jämförelser mellan grupper.

Variabeln `age_group` skapades för att möjliggöra jämförelser mellan olika åldersgrupper, vilket kan bidra till en mer lättolkad analys jämfört med enbart kontinuerlig variabel.

En sammansatt riskvariabel, `risk_level`, konstruerades utifrån rökstatus och BMI. I konstruktionen användes en förenklad indelning där BMI över 30 klassificerades som hög risk, vilket motsvarar kategorin “obese”. Detta motiveras av den inledande analysen, där BMI visade ett positivt samband med kostnader, samtidigt som rökare uppvisade tydligt högre kostnader i boxplotar. Variabeln `chronic_condition` inkluderades inte i denna sammanslagning, då dess samband med kostnader bedömdes vara svagare i den inledande analysen, och för att undvika att skapa en alltför komplex variabel.

Slutligen skapades variablerna `history` och `history_level`, där tidigare olyckor och tidigare claims kombinerades. Detta motiveras av att båda variablerna visade positiva samband med kostnader och beskriver relaterade aspekter av individens skadehistorik.

Nedan presenteras fördelningen för ett urval av de skapade variablerna.
```{r}
insurance_cost %>% count(bmi_category)
insurance_cost %>% count(risk_level)
insurance_cost %>% count(history_level)
```

## 3.4 Sammanfattning 
Datastädningen syftade till att skapa en konsekvent och analysbar datamängd. Genom standardisering av kategoriska variabler, hantering av saknade värden samt konstruktion av nya variabler förbättrades förutsättningarna för den fortsatta analysen. Dessa steg möjliggör en mer tillförlitlig beskrivande analys och regressionsmodellering.


# 4 Beskrivande analys

Den beskrivande analysen används för att identifiera vilka variabler som är mest relevanta att inkludera i regressionsmodellen.


## 4.1 Fördelning av försäkringskostnader

Fördelningen av försäkringskostnader undersöktes med histogram. I ursprunglig skala är variabeln tydligt högerskev, vilket innebär att majoriteten av observationerna har relativt låga kostnader medan ett mindre antal observationer uppvisar mycket höga värden.

```{r}
plot_charges_distribution(insurance_cost)
```

För att undersöka om fördelningen påverkades av skillnader mellan grupper visualiserades kostnaderna även efter rökstatus. Resultatet visar att rökare generellt har högre och mer spridda kostnader än icke-rökare. Detta tyder på att den totala fördelningen delvis utgörs av två grupper med olika kostnadsnivåer.

```{r}
plot_charges_distribution_fill(insurance_cost, smoker)
```

Eftersom originalvariabeln var skev undersöktes även en log-transformerad version av kostnaderna. Den log-transformerade variabeln uppvisar en betydligt mer symmetrisk fördelning, vilket talar för att transformationen är lämplig vid fortsatt statistisk analys.

```{r}
plot_log_charges_distribution(insurance_cost)
```

Sammantaget visar resultaten att försäkringskostnaderna inte är normalfördelade i ursprunglig skala, att rökstatus är starkt relaterad till kostnadsnivå, samt att log-transformering förbättrar fördelningens symmetri.


## 4.2 Samband med numeriska variabler

För att undersöka hur numeriska variabler hänger samman med försäkringskostnader analyserades sambanden både visuellt med scatterplots och mer översiktligt med en korrelationsmatris.

Scatterploten mellan BMI och kostnader visar ett positivt samband, där högre BMI tenderar att vara förknippat med högre kostnader. När rökstatus inkluderas framgår att sambandet är tydligare för rökare än för icke-rökare, vilket tyder på att effekten av BMI kan variera beroende på rökstatus. Detta ger också stöd för konstruktionen av den sammansatta variabeln `risk_level`, där både BMI och rökstatus kombineras för att fånga deras gemensamma effekt på kostnader.

```{r}
plot_scatter_grouped(
  insurance_cost,
  bmi,
  color_var = smoker,
  title = "BMI, rökstatus och kostnader",
  x_label = "BMI",
  color_label = "Rökstatus"
)
```

För ålder observeras ett liknande mönster, där kostnaderna generellt ökar med stigande ålder. När rökstatus inkluderas framgår att rökare konsekvent har högre kostnader än icke-rökare inom samtliga åldersgrupper, vilket indikerar att rökstatus har en stark effekt oberoende av ålder.

```{r}
plot_scatter_grouped(
  insurance_cost,
  age,
  color_var = smoker,
  title = "Ålder, rökstatus och kostnader",
  x_label = "Ålder",
  color_label = "Rökstatus"
)
```

Som komplement användes en korrelationsmatris för att ge en samlad bild av sambanden mellan de numeriska variablerna. Analysen visar att variabler relaterade till tidigare skadehistorik samt ålder uppvisar de starkaste positiva sambanden med kostnader. BMI uppvisar också ett positivt samband, men detta är svagare i jämförelse.


```{r}
plot_correlation_matrix(insurance_cost)
```

Sammantaget indikerar resultaten att ålder, skadehistorik och rökstatus är centrala faktorer för att förklara variationen i försäkringskostnader, medan BMI bidrar med ytterligare men mer begränsad förklaringskraft. Dessa variabler framstår därför som särskilt relevanta att inkludera i den fortsatta regressionsanalysen.


## 4.3 Skillnader mellan grupper

För att undersöka skillnader i kostnadsnivå mellan olika grupper analyserades kategoriska variabler med hjälp av boxplots. Som stöd för urvalet genomfördes även en inledande jämförelse av skillnader i kostnadsnivå mellan grupper.


Denna analys indikerade att rökstatus samt tidigare skadehistorik uppvisade de största skillnaderna i kostnader. Även den konstruerade variabeln `risk_level` visade tydliga skillnader mellan grupper.

Variabeln `chronic_condition` uppvisade också relativt tydliga skillnader, men i mindre utsträckning jämfört med rökstatus och skadehistorik. Övriga kategoriska variabler visade däremot mer begränsade skillnader i kostnadsnivå och bedömdes därför vara mindre centrala i den fortsatta analysen.

Rökstatus visar tydliga skillnader i kostnader, där rökare har avsevärt högre kostnader än icke-rökare. Skillnaden är stor både i median och spridning, vilket indikerar att rökning är en av de mest betydelsefulla faktorerna bakom variationen i försäkringskostnader.

```{r}
plot_charges_by_group(
  insurance_cost,
  smoker,
  title = "Kostnader per rökstatus",
  x_label = "Rökstatus"
)
```

Även tidigare skadehistorik visar tydliga skillnader i kostnader. Individer med högre historiknivå uppvisar generellt högre kostnader, vilket tyder på att tidigare olyckor och försäkringsärenden är viktiga indikatorer för framtida kostnader.


```{r}
plot_charges_by_group(
  insurance_cost,
  history_level,
  title = "Kostnader per historiknivå",
  x_label = "Historiknivå"
)
```
Sammantaget visar analysen att rökstatus och tidigare skadehistorik är starkt relaterade till försäkringskostnader, medan andra kategoriska variabler bidrar i mindre utsträckning till att förklara variationen i kostnader. Resultaten ger därmed ett tydligt underlag för vilka variabler som bör prioriteras i den fortsatta regressionsanalysen.


## 4.4 Sammanfattning

Den beskrivande analysen visar att försäkringskostnader påverkas av flera faktorer, där rökstatus, ålder och tidigare skadehistorik framstår som särskilt betydelsefulla. Resultaten indikerar även att vissa variabler samverkar, vilket motiverar en vidare analys med regressionsmodeller för att kvantifiera dessa samband.



